臺灣高等法院臺南分院民事裁定
111年度重抗字第32號
抗  告  人  京城商業銀行股份有限公司
法定代理人  戴誠志  
相  對  人  陳義仁  
            吳秋山  
上列當事人間因確認抵押債權不存在等事件，抗告人對於中華民
國111年6月6日臺灣臺南地方法院111年度補字第465號所為裁定
，提起抗告，本院裁定如下： 
    主  文
抗告駁回。
抗告訴訟費用由抗告人負擔。
    理  由
一、抗告意旨略以：抗告人於原法院111年度司執字第34586號強
    制執行事件（下稱系爭執行事件），拍賣相對人陳義仁所有
    坐落臺南市○○區○○段000、000-0、000、000、000、000、00
    0地號土地（下稱系爭土地），因系爭土地設定有高額抵押
    權，致執行程序有拍賣無實益之虞。而系爭土地所設定之抵
    押權其所擔保之債權為新臺幣（下同）5,000萬元，系爭土
    地經系爭執行事件鑑價結果價值為6,001萬3,000元，然縱抗
    告人於本案訴訟取得勝訴判決，抗告人於執行程序所得滿足
    之債權金額僅676萬1,009元，故本件訴訟標的價額即起訴之
    利益應核定為676萬1,009元。原審核定為5,000萬元，顯有
    違誤，爰提起抗告，請求廢棄原裁定，並核定訴訟標的價額
    為676萬1,009元等語。
二、按訴訟標的之價額，由法院核定。核定訴訟標的之價額，以
    起訴時之交易價額為準。無交易價額者，以原告就訴訟標的
    所有之利益為準。因債權之擔保涉訟，以所擔保之債權額為
    準。如供擔保之物其價額少於債權額時，以該物之價額為準
    ；民事訴訟法第77條之1第1項、第2項、第77條之6分別定有
    明文。
三、查抗告人向原法院起訴主張：其為相對人陳義仁之普通債權
    人，因陳義仁尚積欠本金676萬1,009元及利息未清償，其乃
    聲請原法院111年度司執字第34586號執行事件拍賣相對人陳
    義仁所有系爭土地；經鑑價結果核定拍賣底價為6,001萬3,0
    00元，然其上已設定有5,000萬元之抵押權，拍賣所得顯無
    法清償該抵押債權、執行費用及抗告人債權；且相對人間所
    設定之抵押權及債權是否存在，不無疑問；更已罹於消滅時
    效，爰依民法第242條、第767條第1項中段規定，代位訴請
    確認相對人間就系爭土地所設定之本金最高限額抵押權其所
    擔保之債權不存在，吳秋山應將上開抵押權登記予以塗銷。
    原法院據此於民國111年6月6日以111年度補字第465號裁定
    ，核定本件訴訟標的價額為5,000萬元，命抗告人補繳第一
    審裁判費45萬2,000元；抗告人不服，提起本件抗告等情，
    業據本院核閱原審卷宗查明無誤，堪信屬實。
四、次查系爭土地經系爭執行事件囑託鑑價，核定拍賣最低價額
    為6,001萬3,000元，有系爭執行事件執行命令在卷可稽（見
    原審卷第29至31頁）。又系爭土地設定系爭抵押權予吳秋山
    ，共同擔保債權總金額為5,000萬元，亦有系爭土地登記第
    一類謄本在卷可參（見原審卷第33至59頁）。是依前揭規定
    ，計算本件訴訟標的價額，自應以系爭土地之價額及系爭抵
    押權與所擔保之債權額，依民事訴訟法第77條之6規定定之
    。而系爭土地之交易價額6,001萬3,000元，已逾系爭抵押權
    所擔保之債權5,000萬元，揆諸上開規定，本件訴訟標的價
    額，自應以系爭抵押權所擔保之債權5,000萬元為準。至抗
    告人雖主張其起訴之利益僅676萬1,009元，應以上開金額核
    定訴訟標的價額云云，然此究與民事訴訟法第77條之6規定
    不合，難以憑採。
五、綜上所述，原裁定核定本件訴訟標的價額為5,000萬元，應
    徵第一審裁判費45萬2,000元，並命抗告人如數補繳，核無
    違誤。抗告意旨指摘原裁定不當，請求廢棄原裁定，為無理
    由，應予駁回。
六、據上論結，本件抗告為無理由，爰裁定如主文。
中　　華　　民　　國　　111 　年　　8 　　月　　11　　日
                  民事第四庭    審判長法　官  張世展

                                      法　官  洪挺梧

                                      法　官  黃佩韻
上為正本係照原本作成。
本裁定除以適用法規顯有錯誤為理由外，不得再抗告。如提再抗
告，應於收受送達後十日內向本院提出再抗告狀（須附繕本），
並繳納再抗告費新台幣一千元。
提起再抗告應委任律師或具有律師資格之人之委任狀；委任有律
師資格者，另應附具律師資格證書及釋明委任人與受任人有民事
訴訟法第466條之1第1項但書或第2項所定關係之釋明文書影本。
中　　華　　民　　國　　111 　年　　8 　　月　　11　　日
                                    
　　　　　　　　　　　　　　　　　　  書記官  黃玉秀
【附註】
民事訴訟法第495條之1第2項準用同法第466條之1第1、2項規定
：
⑴對於第二審判決上訴，上訴人應委任律師為訴訟代理人。但上
  訴人或其法定代理人具有律師資格者，不在此限。
⑵上訴人之配偶、三親等內之血親、二親等內之姻親，或上訴人
  為法人、中央或地方機關時，其所屬專任人員具有律師資格並
  經法院認為適當者，亦得為第三審訴訟代理人。
民事訴訟法第466條之2第1項：
  上訴人無資力委任訴訟代理人者，得依訴訟救助之規定，聲請
  第三審法院為之選任律師為其訴訟代理人。